---
title: 'Inferência: testes de permutação e p-valores'
author: "Nazareno Andrade"
output: 
  html_document:
    theme: readable
    fig_width: 7
    toc: true
    toc_float: true
---

```{r setup, include=FALSE}
knitr::opts_chunk$set(echo = TRUE)
library(ggplot2)
library(GGally)
library(dplyr)
theme_set(theme_bw())
```

# Intro

Técnicas de Reamostragem = {Bootstrap, Permutação, (jacknifing), ...}

Disclaimer: em princípio tudo pode ser feito através de ICs, porém você verá e ouvirá falar muito de p-valores e testes como t-test, mann-withney, wilcoxon e Chi-squared. Então falaremos deles também. 

## Os dados

```{r}
ratings <- read.csv("dados/ml-latest-small/ratings.csv")
movies <- read.csv("dados/ml-latest-small/movies.csv")
ratings = full_join(ratings, movies)

sw = ratings %>% filter(grepl("Star Wars", title) & 
                          (grepl("Episode IV -", title) | 
                             grepl("Episode I -", title) | 
                             grepl("Episode V -", title)))

 ggplot(sw, aes(y = rating, x = title)) + 
   stat_summary(fun.data = "mean_cl_boot") + 
   coord_flip()

nomes_episodios = c("Star Wars: Episode I - The Phantom Menace (1999)", 
                    "", # não usamos
                    "", # não usamos
                    "Star Wars: Episode IV - A New Hope (1977)", 
                    "Star Wars: Episode V - The Empire Strikes Back (1980)")
 
sw1x4 = sw %>% 
  filter(title %in% c(nomes_episodios[1], 
                      nomes_episodios[4])) %>% 
  mutate(title = droplevels(title)) %>% 
  select(title, rating)

sw4x5 = sw %>% 
  filter(title %in% c(nomes_episodios[4], 
                      nomes_episodios[5])) %>% 
  mutate(title = droplevels(title))%>% 
  select(title, rating)

```

# Nosso framework

## Manual

```{r}
medias1x4 = sw1x4 %>% 
  group_by(title) %>% 
  summarise(media = mean(rating))

diff.media.observada.1x4 = filter(medias1x4, title == nomes_episodios[1])$media - 
  filter(medias1x4, title == nomes_episodios[4])$media

medias4x5 = sw4x5 %>% 
  group_by(title) %>% 
  summarise(media = mean(rating))

diff.media.observada.4x5 = filter(medias4x5, title == nomes_episodios[4])$media - 
  filter(medias4x5, title == nomes_episodios[5])$media
```

Episódio 1 x 4

```{r}
set.seed(1)
summary(sw1x4)
diffs = replicate(1000, {
  medias = sw1x4 %>% 
    mutate(embaralhado = title[sample(NROW(sw1x4))]) %>% 
    group_by(embaralhado) %>% 
    summarise(media = mean(rating))
  e1 = medias %>% 
    filter(embaralhado == nomes_episodios[1])
  e4 = medias %>% 
    filter(embaralhado == nomes_episodios[4])
  return(e1$media - e4$media)
})

hist(diffs)
abline(v = diff.media.observada.1x4)

sum(abs(diffs) > abs(diff.media.observada.1x4)) / length(diffs)
```

Episódio 4 x 5

```{r}
set.seed(1)
summary(sw4x5)
diffs = replicate(1000, {
  medias = sw4x5 %>% 
    mutate(embaralhado = title[sample(NROW(sw4x5))]) %>% 
    group_by(embaralhado) %>% 
    summarise(media = mean(rating))
  e5 = medias %>% 
    filter(embaralhado == nomes_episodios[5])
  e4 = medias %>% 
    filter(embaralhado == nomes_episodios[4])
  return(e4$media - e5$media)
})

hist(diffs)
abline(v = diff.media.observada.4x5)

# Testamos com > porque a diferença encontrada foi positiva!
sum(abs(diffs) > abs(diff.media.observada.4x5)) / length(diffs)
```

 
## Pacote resample

```{r}
library(resample)

permutationTest2(sw1x4, mean(rating), treatment = title)
permutationTest2(sw4x5, mean(rating), treatment = title)

permutationTest2(sw1x4, median(rating), treatment = title)
permutationTest2(sw4x5, median(rating), treatment = title)
```

# Mann-withney-wilcoxon

```{rt}
library("coin")
wilcox.test(rating ~ title, data = sw4x5, )

x = c(1, 1, 1, 3, 3, 3, 3)
y = c(4, 4, 6, 7, 7, 8, 10)


diffusion <- data.frame(
    pd = c(0.80, 0.83, 1.89, 1.04, 1.45, 1.38, 1.91, 1.64, 0.73, 1.46,
            1.15, 0.88, 0.90, 0.74, 1.21),
    age = factor(rep(c("At term", "12-26 Weeks"), c(10, 5)))
)

(wt <- wilcox_test(pd ~ age, data = diffusion,
                 distribution = "exact", conf.int = TRUE))
pvalue(wt)

```


# Categórica x categórica

## Chi-squared

```{r}
titanic = read.csv("dados/titanic.csv")
titanic = titanic %>% mutate(Survived = as.factor(Survived), Pclass = as.factor(Pclass))
table(titanic$Survived, titanic$Pclass)

chisq.test(titanic$Survived, titanic$Pclass, simulate.p.value = TRUE)

library(gmodels)
CrossTable(titanic$Survived, titanic$Pclass)
mosaic(table(titanic$Survived, titanic$Pclass), shade = TRUE)
```

Outro

```{r}
titanic <- read.csv(url("http://whitlockschluter.zoology.ubc.ca/wp-content/data/chapter09/chap09f1.1Titanic.csv"))
head(titanic)
titanicTable <- table(titanic$survival, titanic$sex)
addmargins(titanicTable)

mosaicplot(t(titanicTable), 
           cex.axis = 1, 
           sub = "Sex", 
           ylab = "Relative frequency", main = "")

library(vcd)
mosaic(table(titanic$survival, titanic$sex))
mosaic(HairEyeColor, shade = TRUE)
chisq.test(titanic$sex, titanic$survival, simulate.p.value = TRUE)
```


## Fisher

# Mann-whitney-Wilcoxon