---
title: "Dicas de EDA para gastos da câmara"
output: html_notebook
editor_options: 
  chunk_output_type: inline
---

```{r}
library(readr)
library(dplyr, warn.conflicts = F)
library(ggplot2)
library(tidyr)
library(stringr)
```

## Ler, limpar.

Problemas no encoding? Geralmente acontece no windows. Mude o encoding usado pelo RStudio em Tools > Saving. Outra dica é usar readr::read_csv2.

Aproveite e configure o RStudio para nunca salvar os dados da seção em um .Rdata. 

```{r}
# Mude de acordo com seu ambiente:
gastos = read_csv("../../dados-da-camara-federal/dados/gastos-cota_atividade_parlamentar.csv", 
                  col_types = "cicdcccdccc?iicccciciidcciccd") # essa formatação de letras é explicada em ?read_csv

gastos_tudo = gastos %>% 
  mutate(txNomeParlamentar = str_to_title(txNomeParlamentar), 
         txtDescricao = str_to_title(txtDescricao)) 


# ou
# base::read.csv2("arquivo", stringsAsFactors = FALSE, encoding = "utf8")

gastos_pb = gastos %>% 
  filter(sgUF == "PB") %>% 
  mutate(txNomeParlamentar = str_to_title(txNomeParlamentar), 
         txtDescricao = str_to_title(txtDescricao)) %>% 
  select(-txtCNPJCPF)
```

## Gasto total por estado

```{r}
formata_label = function(l){
  # existem funções para formatar com , sendo milhar e . sendo decimal (scales::comma)
  # mas em pt_br é o contrário. essa função serve para isso
  format(l, big.mark = ".", scientific = FALSE, trim = TRUE, decimal.mark = ",")
} 

por_estado = gastos %>% 
  group_by(sgUF) %>% 
  summarise(total = sum(vlrLiquido)) %>% 
  arrange(total)

por_estado %>% 
  filter(!is.na(sgUF)) %>% # Já que estamos interessados apenas nos deputados.
  ggplot(aes(x = reorder(sgUF, total), y = total)) + 
  geom_point() + 
  scale_y_continuous(labels = formata_label) + 
  labs(x = "Estado", y = "Total gasto pelos deputados (R$)") + 
  coord_flip()

# ou 
# por_estado %>% 
#   ggplot(aes(x = reorder(sgUF, total), y = total)) + 
#   geom_bar(stat = "identity") + 
#   coord_flip()
```

### Gasto per capita por estado

*Cuidado: aqui estamos colocando todos os deputados que aparecem, independente de quanto tempo eles passaram na câmara*.

```{r}
per_capita = gastos %>% 
  group_by(sgUF, txNomeParlamentar) %>% 
  summarise(total_deputado = sum(vlrLiquido)) %>%       # Pulo do gato: summarise remove um nível do group_by
  summarise(per_capita = sum(total_deputado) / n()) %>% # por isso aqui estamos agrupados por UF apenas
  filter(!is.na(sgUF)) # Já que estamos interessados apenas nos deputados.

per_capita %>% 
  ggplot(aes(x = reorder(sgUF, per_capita), y = per_capita)) + 
  geom_point() + 
  scale_y_continuous(labels = formata_label) + 
  labs(x = "Estado", y = "Gasto por deputado (R$)") + 
  coord_flip()
```

### Gasto per capita por mês

Considerando apenas os meses em que o deputado teve algum gasto, diminuímos o erro no cálculo per capita

```{r}
per_capita = gastos %>% 
  mutate(mes_ano = paste(numMes, numAno, sep = "-")) %>% 
  group_by(sgUF, txNomeParlamentar, mes_ano) %>% 
  summarise(por_mes = sum(vlrLiquido)) %>%
  summarise(por_deputado = sum(por_mes) / n()) %>%
  summarise(per_capita_mes = sum(por_deputado) / n()) %>% # em vez disso poderíamos fazer median()
  filter(!is.na(sgUF)) # Já que estamos interessados apenas nos deputados.

per_capita %>% 
  ggplot(aes(x = reorder(sgUF, per_capita_mes), y = per_capita_mes)) + 
  geom_point() + 
  scale_y_continuous(labels = formata_label) + 
  labs(x = "Estado", y = "Gasto por deputado por mês (R$)") + 
  coord_flip()
```

## Gastos só na PB

```{r}
gastos_pb %>% 
  select(txNomeParlamentar) %>% 
  distinct()

gastos_pb %>% 
  group_by(txNomeParlamentar) %>% 
  summarise(recibos = n(), 
            total = sum(vlrLiquido)) %>% 
  arrange(-recibos)
```

## Outros exemplos

```{r}
glimpse(gastos_pb)

# Exemplo com mutate + ifelse
partidos_tipo = gastos_pb %>% 
  group_by(sgPartido, txtDescricao) %>% 
  summarise(total = sum(vlrLiquido), 
            num_gastos = n(), 
            maior_gasto = max(vlrLiquido), 
            mediano = median(vlrLiquido)) %>% 
  mutate(tipo_estado = ifelse(total > 1e3, 
                              "muito", 
                              "pouco"))

# barras mostrando proporções
partidos_tipo %>% 
  ggplot(aes(x = sgPartido, 
             y = total, 
             fill = txtDescricao)) + 
  geom_bar(stat = "identity", position = "fill") + 
  guides(fill = guide_legend(nrow = 8)) + 
  theme(legend.position = "bottom") + 
  coord_flip()

```

## Faceting

```{r}
gastos_tudo %>% 
  filter(sgPartido %in% c("PT", "PSDB", "PMDB"), # duas condições = AND
         txtDescricao %in% c("Manutenção De Escritório De Apoio À Atividade Parlamentar", 
                             "Divulgação Da Atividade Parlamentar.", 
                             "Fornecimento De Alimentação Do Parlamentar")) %>% # %in% é muito útil!
  group_by(sgPartido, txtDescricao) %>% 
  summarise(total = sum(vlrLiquido)) %>% 
  ggplot(aes(y = total, 
             x = reorder(txtDescricao, total))) + 
  geom_bar(stat = "identity", position = "dodge") + 
  facet_grid(sgPartido ~ .) + 
  coord_flip()
```

## Diferentes visões da variação

Um dataset relativamente pequeno. 

```{r}
alguns_gastos = gastos_tudo %>% 
  filter(sgPartido %in% c("PT", "PSDB", "PMDB"), # duas condições = AND
         txtDescricao %in% c("Manutenção De Escritório De Apoio À Atividade Parlamentar", 
                             "Divulgação Da Atividade Parlamentar.", 
                             "Fornecimento De Alimentação Do Parlamentar")) %>% # %in% é muito útil!
  group_by(sgPartido, txNomeParlamentar, txtDescricao) %>% 
  summarise(total = sum(vlrLiquido)) 
```

```{r}
alguns_gastos %>% 
  ggplot(aes(x = "Todos", y = total)) + 
  geom_point(position = position_jitter(width = .1), alpha = .2) #+ scale_y_log10()

alguns_gastos %>% 
  ggplot(aes(x = "Todos", y = total)) + 
  geom_boxplot(width = .1) # + scale_y_log10()

alguns_gastos %>% 
  ggplot(aes(x = total)) + 
  #geom_histogram() + scale_x_log10()
  geom_density() + scale_x_log10()
```

```{r}
alguns_gastos %>% 
  ggplot(aes(x = txtDescricao, y = total)) + 
  geom_point(position = position_jitter(width = .1), alpha = .2) + 
  coord_flip()#+ scale_y_log10() 

alguns_gastos %>% 
  ggplot(aes(x = txtDescricao, y = total)) + 
  geom_boxplot(width = .2) +  # + scale_y_log10() 
  coord_flip()

alguns_gastos %>% 
  ggplot(aes(x = total, colour = txtDescricao)) + 
  #geom_histogram() + scale_x_log10()
  geom_density() + scale_x_log10()

alguns_gastos %>% 
  ggplot(aes(x = total, fill = substr(txtDescricao, 1, 12))) + 
  geom_histogram(bins = 20) +
  #geom_density() + 
  geom_rug() + 
  scale_x_log10() + 
  facet_grid(txtDescricao ~ .)

```

